---
title: "08_EDA_AdultCensus"
author: "nombre - apellido - Bootcamp NEOLAND"
date: "`r format(Sys.time(), '%d %B, %Y')`"
output: 
  html_document: 
    highlight: tango
    theme: spacelab
    toc: yes
---

Basado en la última práctica EDA Titanic en R Studio (el fichero original así como el fichero HTML se encuentra en Google Drive), deben realizar una EDA completo para este dataset:

https://archive.ics.uci.edu/ml/datasets/adult

**IMPORTANTE**:
Los pasos a realizar son:
- [ ] exploración
- [ ] limpieza
- [ ] discretización


Cargamos las librerias:

```{r}
library(ggplot2)

```

```{r}
#install.packages("dplyr")

library(dplyr)

```

Intentar crear el output de salida en formato HTML (buscar info de `knit` y sus dependencias)

```{r echo=TRUE, message=FALSE, warning=FALSE}
# Cargamos el juego de datos
datosAdult <- read.csv('http://archive.ics.uci.edu/ml/machine-learning-databases/adult/adult.data',stringsAsFactors = FALSE, header = FALSE)

# Nombres de los atributos
names(datosAdult) <- c("age","workclass","fnlwgt","education","education-num","marital-status","occupation","relationship","race","sex","capital-gain","capital-loss","hour-per-week","native-country","income")
```


Observamos las dimensiones del dataset

```{r}

dim(datosAdult)

```
Se trata de un dataset de 32561 observaciones y 15 variables


Extraemos las 10 primeras observaciones de 7 columnas

```{r}

head(datosAdult[1:7], n = 10)

```

```{r}

# Comprobamos el tipo del dataset

typeof(datosAdult)
is.data.frame(datosAdult)

```
Como podemos observar, se trata de un datasat, pero el "tipo" es una lista.


```{r}

# Extraemos la estructura del dataset

str(datosAdult)

```



```{r}

# Trabajamos los atributos con valores vacios

is.na(datosAdult$age[1:10])


# Sumamos los valores "NA"

colSums(is.na(datosAdult))

```
En este caso, podemos observar que no existen valores "NA" (valores vacíos)



```{r}

# Tabla de frecuencia del atributo "age"

table(datosAdult$age)

```
Podemos observar como las edades mas representadas en nuestro dataset se encuantran entre los 18 y 51 años, decreciendo en numero hasta los 90. Esta edad (90) tiene una representacion elevada en comparacion con sus predecesoras.



```{r}

# Tabla de frecuencia del resto de atributos

table(datosAdult$workclass)
table(datosAdult$fnlwgt)
table(datosAdult$education)
table(datosAdult$`education-num`)
table(datosAdult$`marital-status`)
table(datosAdult$occupation)
table(datosAdult$relationship)
table(datosAdult$race)
table(datosAdult$`capital-gain`)
table(datosAdult$`capital-loss`)
table(datosAdult$`hour-per-week`)
table(datosAdult$`native-country`)
table(datosAdult$income)
```
Podemos observar que el existen valores catalocados como "?", que debemos imputar.


```{r}

# Resumen completo del dataset

summary(datosAdult)

```
```{r}

# Resumen de una columna concreta

summary(datosAdult$age)

```
Observamos valores como las edades minima o maxima, ademas de la media o la mediana del atributo "age" del dataset.


```{r}

# Suma de los valores que son interrogante ("?")

colSums(datosAdult == " ?")

```
```{r}

# Realizamos un backup del dataset, por si fuera necesario restaurarlo, antes de discretizar los atributos con valores vacíos

datosAdultBAK <- datosAdult

```


```{r}

# Observamos los valores absolutos y relativos del atributo 'workclass'

table(datosAdult$workclass)

round(prop.table(table(datosAdult$workclass)),4)*100


# Lo visulizamos también como un histograma:

hist(table(datosAdult$workclass))


# Imputamos los valores vacíos a 'Private'

attach(datosAdult)

workclass[workclass == ' ?'] <-'Private'

table(workclass)

detach(datosAdult)

```
Podemos observar cómo ya no existen valores vacíos, que han sido asignados a 'Private'.


```{r}

# Repetimos el proceso para los otros atributos que tienen valores '?': 'occupation'

attach(datosAdult)

table(occupation)
round(prop.table(table(occupation)),4)
hist(table(occupation))

detach(datosAdult)

```
No tengo claro a qué valores debería imputar los valores vacíos o nulos ('?') del atributo 'occupation'.

```{r}

# Repetimos el proceso para los otros atributos que tienen valores '?': 'native-country'

attach(datosAdult)

table(`native-country`)
round(prop.table(table(`native-country`)),4)
hist(table(`native-country`))

# Imputamos los valores vacíos a 'United-States', puesto que representa el porcentaje más elevado con una notable diferencia

`native-country`[`native-country` == " ?"] <-  " United-States"

table(`native-country`)

detach(datosAdult)

```


```{r}

# Observamos el promedio del atributo 'age'

attach(datosAdult)

mean(age)

# Redondeamos por abajo

floor(mean(age))


# Redondeamos por arriba

ceiling(mean(age))


# Asignamos la media a una variable

media_age <- ceiling(mean(age))

media_age


# Planteamos el histograma del atributo 'age'

hist(age,
     main = "Histograma del atributo 'age'",
     xlab = "age",
     ylab = "frecuencia")

detach(datosAdult)

```
Podemos observar la curva y el punto en el que los valores son más elevados (+30), a partir del cuál comienza a decrecer por la derecha hasta llegar a las edades por encima de 80.

```{r}

# Observamos los valores únicos de los atributos

attach(datosAdult)

apply(datosAdult, MARGIN = 2, FUN = function(x) length(unique(x)))

detach(datosAdult)

```


```{r}

# Realizamos la factorización de los atributos con FOR...LOOP

cols <- c("age","workclass","fnlwgt","education","education-num","marital-status","occupation","relationship","race","sex","capital-gain","capital-loss","hour-per-week","native-country","income")

for (i in cols) {
  datosAdult[,i] = as.factor(datosAdult[,i])
}

```
Realizamos esta factorización para que los gráficos resulten lo más comprensibles posible, de forma que seamos capaces de distinguir las diferencias dentro de las barras correspondientes a un valor de los atributos. Sin esto, todas las barras se verán en un mismo tono gris.


## Procesos de análisis del conjunto de datos

```{r}

# Visualizamos la relación de las variables 'education' y 'race'

# Primero almacenamos el número de filas del dataset en una variable

filas <- dim(datosAdult)[1]


# Visualizamos con la discretización de los atributos

ggplot(data = datosAdult[1:filas,],
       aes(x = education,fill = race))+geom_bar()

```
Podemos observar la predominancia de raza blanca en cuaquiera de los grados de educación presentes en nuestro datatest.


```{r}

# Visualizamos la relación de las variables 'education' y 'sex'

ggplot(data = datosAdult[1:filas,],
       aes(x = education,fill = sex))+geom_bar()

```
Podemos observar cómo se cumple la relación general entre hombres y mujeres (los hombres doblan en número en la muestra) en todos los nivieles de estudios presentes en nuestro datatest.


```{r}

# Creamos una tabla con valores absolutos

t <- table(datosAdult[1:filas, ]$sex,
           datosAdult[1:filas, ]$income)

t

# Convertimos la tabla a valores relativos

for (i in 1:dim(t)[1]){
  t[i,] <- t[i,] / sum(t[i,]) * 100
}

t

# Creamos un gráfico combinado con frecuencias relativas

ggplot(data = datosAdult[1:filas,],
       aes(x = income, fill = sex)) +
        geom_bar(position = 'fill') + ylab('Frecuencia')

```
Podemos observar que, cuando hablamos de ingresos superiores a 50k, la diferencia entre hombres y mujeres se acentúa de forma notable. 


```{r}

# Visualizamos la relación de las variables 'education' e 'income'

ggplot(data = datosAdult[1:filas,],
    aes(x = education,fill = income))+geom_bar()+
    ggtitle("Histograma de Educación e Ingresos") +
    xlab("Educacion") +
    ylab("Ingresos")
  
```
Podemos observar cómo se acentúan las diferencias en los ingresos según los distintos niveles de educación, aunque resulta complicado entender la información del gráfico.


```{r}
unique(datosAdult$education)
unique(datosAdult$`education-num`)
```


```{r}

# Agrupamos los grados de edicación en tres niveles principales

filas= nrow(datosAdult)
E18=c(" Preschool"," 1st-4th"," 5th-6th"," 7th-8th"," 9th"," 10th" ," 11th"," 12th")
E912=c(" HS-grad"," Some-college"," Assoc-acdm"," Assoc-voc")
E1316=c(" Bachelors"," Masters" ," Prof-school"," Doctorate")
 for (i in 1:filas){
if (datosAdult$education[i] %in% E18){
  datosAdult$education[i]= "E18"
} else if(datosAdult$education[i] %in% E912){
  datosAdult$education[i]= "E912"
} else if (datosAdult$education[i] %in% E1316){
  datosAdult$education[i]= "E1316"
}
}
table(datosAdult$education)
```
```{r}

# Visualizamos de nuevo la relación de las variables 'education' e 'income'

ggplot(data = datosAdult[1:filas,],
    aes(x = education,fill = income))+geom_bar()+
    ggtitle("Histograma de Educación e Ingresos") +
    xlab("Educacion") +
    ylab("Ingresos")
  
```
En este gráfico podemos observar con mayor facilidad lo comentado anteriormente: según aumenta el nivel de estudios, aumentan las diferencias en los ingresos. 