---
title: "Lubridate - labs"
output: html_notebook
---

# Practicamos con Lubridate

```{r}
library(tidyverse)
library(lubridate)
library(nycflights13)
```

```{r}
today()
```

```{r}
now()
```


## La función de Lubridate `ymd`

```{r}
# Transformar fehcas en formato cadena de texto
ymd("2020-11-21")
```

```{r}
mdy("November 28th, 2020")
```

```{r}
dmy("28-November-2020")
```

```{r}
ymd(20201121)
```


## Función Lubridate `ymd_hms`

```{r}
ymd_hms("2020-11-21 13:50:11")
```

```{r}
mdy_hm("11/21/2020 13:50")
```

```{r}
ymd_hms("2020-11-21 13:50:11", tz = "Europe/Madrid")
```


```{r}
ymd_hms("2020-11-21 13:50:11", tz = "Australia/Sydney")
```


```{r}
ymd("2020-11-30", tz = "CET") # investigad....
```


```{r}
ymd("2020-11-21", tz = "CET")
```


```{r}
ymd(20201121, tz = "Europe/Madrid")
```


```{r}
flights %>%
  select(year, month, day, hour, minute)
```


```{r}
# Transformación a fechas
flights %>%
  select(year, month, day, hour, minute) %>%
  mutate(
  departure = make_datetime(year, month, day, hour, minute, tz='GMT')
  )
```


```{r}
# Probamos con POSIXlt

```


```{r}
# Crear la transformación del datetime en variables dep_time y arr_time
make_datetime_100 <- function(year, month, day, time){
  make_datetime(year, month, day, time %/% 100, time %% 100)
}
```


```{r}
flights_dt <- flights %>%
  filter(!is.na(dep_time), !is.na(arr_time)) %>%
  mutate(
    dep_time = make_datetime_100(year, month, day, dep_time),
    arr_time = make_datetime_100(year, month, day, arr_time),
    sched_dep_time = make_datetime_100(
      year, month, day, sched_dep_time
    ),
    sched_arr_time = make_datetime_100(
      year, month, day, sched_arr_time
    ),
    air_time = make_datetime_100(year, month, day, air_time)
  ) %>%
  select(origin, dest, ends_with("delay"), ends_with("time"))
```


```{r}
# Visualizamos los datos ggplot2
flights_dt %>%
  ggplot(aes(dep_time)) +
  geom_freqpoly(binwidth = 86400) # este valor se corresponde a los segundos de un día
```


```{r}
# Visualizamos por día
flights_dt %>%
  filter(dep_time < ymd(20130102)) %>%
  ggplot(aes(dep_time)) + 
  geom_freqpoly(binwidth = 600) # son segundos igual a 10 minutos
```


## Transformación de otro tipo de formato fecha

```{r}
as_datetime(today())
```

```{r}
as_date(now())
```

```{r}
# En muchos casos tenemos un formato del tipo UNIX - 1970-01-01
as_datetime(60 * 60 * 10)
```

```{r}
as_date(365 * 10 + 2)
```


## Componentes de un `date-time`

```{r}
datetime <- ymd_hms("2020-11-28 13:20:16")
datetime
```

```{r}
# transformar en anyos
year(datetime)

# transformamos en mes
month(datetime)

# transformamos en día
mday(datetime)

# transformamos en día del anyo
yday(datetime)

# en día de la semana
wday(datetime)

```


```{r}
# podemos asignarle atributos a month() de forma literal
month(datetime, label = TRUE)
```



```{r}
# podemos asignarle atributos a wday() de forma literal
wday(datetime, label = TRUE)

# días de la semana de DOM - LUN por defecto 
wday(datetime, label = TRUE, abbr = FALSE)

# días de la semana de LUN - DOM
wday(datetime, label = TRUE, abbr = FALSE, locale = "Italian", week_start = 1)

# meses del año 
month(datetime, label = TRUE, abbr = FALSE, locale = "French")
```


```{r}
# Visualizamos los días de la semana aplicado a flights
flights_dt %>%
  mutate(wday = wday(dep_time, label = TRUE, abbr = FALSE, locale = 'german', week_start = 1)) %>%
  ggplot(aes(x = wday)) +
  geom_bar()
```


## Representación de los vuelos con retraso

```{r}
flights_dt %>%
  mutate(minute = minute(dep_time)) %>%
  group_by(minute) %>%
  summarize(
    avg_delay = mean(arr_delay, na.rm = TRUE),
    n = n()) %>%
  ggplot(aes(minute, avg_delay)) +
  geom_line()
```



```{r}
sched_dep <- flights_dt %>%
  mutate(minute = minute(sched_dep_time)) %>%
  group_by(minute) %>%
  summarize(
    avg_delay = mean(arr_delay, na.rm = TRUE),
    n = n())

  ggplot(sched_dep, aes(minute, avg_delay)) +
  geom_line()
```


## Duration, Periods, Intervals

```{r}
# Duration es igual a la diferencia entre fecha actual (periodo) y fecha inicio
age <- today() - ymd(19800101)
age
```

```{r}
as.duration(age) # esta función siempre devolverá los segundos de duración
```


```{r}
# Separamos por componentes del tiempo
dseconds(15)
dminutes(10)
dhours(c(12,14))

```

```{r}
ddays(0:5)

dweeks(3)

dyears(1)
```
 
### Realizamos operaciones con las periodos, intervalos

```{r}
2 * dyears(1)
```


```{r}
dyears(1) + dweeks(12) + dhours(15)
```


```{r}
today()
now()
```


```{r}
last_year <- today() - dyears(1)
last_year
```

```{r}
dweeks(dyears(1))
dyears(1)
years(1)
```

```{r}
dyears(1) == years(1)
```

```{r}
tomorrow <- today() + ddays(1)
tomorrow
```

## Conversiones de zonas horarias

```{r}
one_pm <- ymd_hms(
  "2020-03-28 13:00:25",
  tz = "Europe/Madrid"
)
one_pm
```


```{r}
one_pm <- ymd_hms(
  "2020-03-29 13:00:25",
  tz = "Europe/Madrid"
)
one_pm
```

```{r}
one_pm + ddays(1)
```


#◘ Observamos el cambio de hora


```{r}
one_pm <- ymd_hms(
  "2020-10-24 13:00:25",
  tz = "Europe/Madrid"
)
one_pm
```



```{r}
one_pm <- ymd_hms(
  "2020-10-25 13:00:25",
  tz = "Europe/Madrid"
)
one_pm
```


```{r}
flights_dt %>%
  filter(arr_time < dep_time)
```


```{r}
# transformamos los datos creando una nueva columna overnight
flights_dt <- flights_dt %>%
  mutate(
    overnight = arr_time < dep_time,
    arr_time = arr_time + days(overnight * 1),
    sched_arr_time = sched_arr_time + days(overnight * 1)
  )
```


```{r}
# Comprobamos que ya no existen estas diferencias
flights_dt %>%
  filter(overnight, arr_time < dep_time)
```


```{r}
# comprobar que efectivamente el vuelo de arr_time haya cambiado
flights_dt %>%
  filter(origin == "EWR" & dest == "BQN")
```



### Intervalos

```{r}
years(1) / days(1)
```



```{r}
next_year <- today() + years(1)
next_year
```


```{r}
(today() %--% next_year) / ddays(1)
```

```{r}
(today() %--% next_year) / dweeks(1)
```

```{r}
(today() %--% next_year) / months(1)
```

## Time Zones

```{r}
Sys.timezone()
Sys.time()
Sys.Date()
```

```{r}

length(OlsonNames())
```

```{r}
head(OlsonNames())
```


```{r}
a <-ymd_hms("2020-11-30 12:00:00", tz = "Europe/Madrid")
b <-ymd_hms("2020-11-30 22:00:00", tz = "Australia/Sydney")
c <-ymd_hms("2020-11-30 06:00:00", tz = "America/New_York")
a
b
c

```

```{r}
a - b
b - c
a - c
```





```{r}
a <-ymd_hms("2020-11-30 12:00:00", tz = "Europe/Madrid")
b <-ymd_hms("2020-11-30 12:00:00", tz = "Australia/Sydney")
c <-ymd_hms("2020-11-30 12:00:00", tz = "America/New_York")
a
b
c
```

```{r}
a - b
```


```{r}
b - c
```
 

```{r}
a - c
```


```{r}
d <-c(a,b,c)
d
```


```{r}
# Con with_tz me aplica el cambio a la fecha y hora al tz
prueba <- with_tz(d, tzone = "Asia/Tokyo")
prueba
```


```{r}
prueba - d
```


El resultado nos devolverá cero porque aplica al cambio de zona horaria


```{r}
# con force_tz cambia la etiqueta tz pero no el horario y fecha
prueba_b <-  force_tz(d, tzone = "Asia/Tokyo")
prueba_b
```











