---
title: "Calidad del aire Gijón - actividad 3"
author: "nombre_apellidos"
Date: "Noviembre, 2020"
output:
  html_document:
  fig_width: 10
fig_height: 7
toc: yes
number_sections : yes
code_folding: show
---

# Contexto - 
A partir de los datos abiertos de contaminación de las estaciones meteorológicas de Gijón:
- Hacer un estudio sobre los datos con el fin de conocer si existen diferencias significativas entre estaciones.
- Hacer un forecast de evolución de un par de indicadores en una de las estaciones que escojas.

Podrás encontrar la información en la dirección [http://transparencia.gijon.es](http://transparencia.gijon.es)

Ejemplos:
- Dataset CSV, JSON, XML ...
CSV: http://opendata.gijon.es/descargar.php?id=1&tipo=CSV

Se procederá en el siguiente orden:
1. Carga de librerias y Dataset
2. Limpieza del dataset
3. EDA (Exploratory Data Analysis)
4. Visualización de las medias de los valores en las diferentes estaciones
5. Valorar las diferencias estadistícas con t-test, Anova
6. Realizar un forecast para dos métricas significativas (opcional) - ARIMA / FORECAST

## 1. Instalación y Carga de las librerías

```{r}
# Carga de las librerías
library(lubridate)
#library(leaflet)
#library(dplyr)
#library(ggplot2)
#library(RColorBrewer)
#library(tidyr)
#library(fmsb)
```

## 2. Carga del dataset y análisis

El dataset disponible y actualizado cada hora reportando los datos de los últimos 7 días, se encuentra disponible en la página web de Datos Abierto del ayuntamiento de Gijón. Asimismo encontramos los datasets de las estaciones, parámetros utilizados y datos de los últimos 18 años. [Catálogo de datos](http://transparencia.gijon.es/page/1808-catalogo-de-datos)

```{r, message = FALSE, echo = FALSE}
# Creamos el dataset del fichero de las estaciones de Gijon de los últimos 7 días (actualizado a fecha 8 de abril)
dataset_gijon <- read.csv("http://opendata.gijon.es/descargar.php?id=1&tipo=CSV", encoding = 'UTF-8', stringsAsFactors = FALSE)

# Veamos los 10 primeros resultados
head(dataset_gijon[1:8], 10)
head(dataset_gijon[9:17], 10)
head(dataset_gijon[18:22], 10)

# Totalizamos los datos resultantes
dim(dataset_gijon)
```
```

```{r}
# Realizamos una copia del dataset original y con un header personalizado sin caracteres especiales
datasetHeader <- c("EstacionID",
                   "EstacionName","Lat","Lon",
                   "Fecha_UTC",
                   "SO2","NO","NO2","CO","PM10","O3","dd","vv",
                   "TMP","HR","PRB","RS","LL","BEN",
                   "TOL","MXIL","PM25"
                   )

colnames(dataset_gijon) <- c(datasetHeader)
gijon_lastWeek <- dataset_gijon                                     
                                     
# Analizamos las diferentes estaciones y las enumeramos
table(gijon_lastWeek$EstacionID)
table(gijon_lastWeek$EstacionName)

# Convertimos en categóricas la Estación o ID
gijon_lastWeek$EstacionID = as.numeric(gijon_lastWeek$EstacionID)

# Comprobamos nuevamente los resultados
str(gijon_lastWeek)
```


### Tratamiento de fechas
```{r}
# Comenzamos con la transformación de la columna fecha y su formato
# anyo = Y
# mes = m
# day = d
# Hour = H
# Minute = M
# Segundos = S

gijon_lastWeek$Fecha_UTC <- ymd_hms(gijon_lastWeek$Fecha_UTC, quiet = FALSE, tz = "")

gijon_lastWeek$Date <- format(gijon_lastWeek$Fecha_UTC, "%Y-%m-%d")
gijon_lastWeek$Time <- format(gijon_lastWeek$Fecha_UTC, "%T")
gijon_lastWeek$Date <- as.POSIXct(gijon_lastWeek$Date, format = "%Y-%m-%d")

# crear : day, month, year, hour, weekday, ...


```



