---
title: "17_octubre_2020-dataframe"
author: "Marco R. - NEOLAND"
date: "17/10/2020"
output: 
  html_document: 
    highlight: monochrome
    number_sections: yes
    theme: cosmo
    toc: yes
---

# DataFrame


```{r 1 vectores, eval=FALSE, include=FALSE}
# Creamos tres vectores con SCAN
edad <- scan()
genero <- scan(what = "character")
# genero <- c("h", "m", "h", "m", "m",
# "h", "m", "m", "h", "h")
# en status declaramos 0 sano y 1 enfermo
status <- scan()
```


```{r}
# Creamos el dataframe
df_hospital <- data.frame(
  edad,
  genero,
  status
)
df_hospital
```

```{r}
df_hospital$genero # extraemos las observaciones de la dimn genero
is.factor(df_hospital$genero) # comprobamos si es factor la variable 
```

```{r}
#help("data.frame")
# Creamos un dataframe con la opción StringsAsFactor = FALSE

prueba_df <- data.frame(edad, genero, status, stringsAsFactors = FALSE) # creamos un dataframe sin FACTORES
prueba_df

# Si necesito crear un factor
as.factor(prueba_df$genero)

# comprobamos si es un factor lo que hicimos arriba
is.factor(prueba_df$genero) # el resultado será FALSE porque no está guardado, sino que ha realizado una operación al vuelo

prueba_df

# Si quiero realizar una operación y que quede guardada
prueba_df$genero <- as.factor(prueba_df$genero)

prueba_df
levels(prueba_df$genero)
```

```{r}
# añadimos una nueva observación con rbind() y una nueva columna con cbind()
nuevo_vector <- c(66, "m", 0)
df_hospital <- rbind(df_hospital, nuevo_vector)

# Veamos los resultados
df_hospital

# Otra forma de ver los resultados
head(df_hospital) # muestra los 6 primeros resultados

tail(df_hospital) # muestra los últimos 6 resultados


head(df_hospital, n = 3) # muestra solo 3 resultados
tail(df_hospital, n = 4) # muestra los últimos 4 resultados
```


```{r}
# si quiero eliminar un vector
rm(nuevo_vector)

# Realizamos slice:dice sobre los dataframe o subset
datos_sub1 <- df_hospital[,c(1,3)] # selección de las columnas 1 y 3
datos_sub1


datos_sub2 <- df_hospital[3:6, 1:2] # seleccioón de las filas de 3 a 6, cols 1 y 2
datos_sub2


# Extraemos las observaciones mujeres
df_hospital[df_hospital$genero == 'm' , ] # evalua solo genero "m" y todas las columnas

# alternativa
df_hospital[df_hospital$genero == 'm', 1:3 ] # lo mismo del anterior con la selección de columnas

# Alternativa con subset
df_hospital_subset <- subset(df_hospital, df_hospital$genero == 'm')
df_hospital_subset


# doble condición
df_hospital[df_hospital$genero == 'h' & df_hospital$status == 1 , ]

# Alternativa con subset
subset(df_hospital, df_hospital$genero == 'h' & df_hospital$status == 1)

# alternativa con attach() - realza la operación de sustituir el dataframe cada vez instanciamos la columna
attach(df_hospital)
subset(df_hospital, genero == 'h' & status == 1)
detach(df_hospital) # elimina de la memoria el attach declarado



```



## Dataset & DataViz

```{r}
# creamos un dataset
#install.packages(datasets)
library(datasets) # importa la librería de datasets
library(help= "datasets")
dataset_1 <- datasets::mtcars

# visualización de las 6 primeras observaciones
head(dataset_1)

# Visualización de los 6 últimos resultados
tail(dataset_1)
```


```{r}
# Carga de los datos de la nube
dataset_2 <- read.table(file =  "https://raw.githubusercontent.com/joanby/r-basic/master/data/bulls.dat")

dataset_2
```


```{r}
nombre_columnas = c("breed", "SalePrice", "shoulder",
                          "fat_free", "percent_ff", "frame_scale",
                          "back_fat", "sale height", "sale weight")
dataset_2 <- read.table(file =  "https://raw.githubusercontent.com/joanby/r-basic/master/data/bulls.dat", header = FALSE, col.names = nombre_columnas,
                        sep = "", dec = "."
                        )

head(dataset_2, n = 10) # extrae los 10 primeros resultados

# Extraemso solo las primeras columnas o las últimas 4
head(dataset_2[1:5], n = 20)
head(dataset_2[6:9], n = 10)
```



```{r}
# Visualizamos los estadísticos básico del dataset
summary(dataset_2)
```


```{r}
# Representación gráfica de SalePrice
hist(dataset_2$SalePrice)


# Personalizamos el título y los ejes
hist(dataset_2$SalePrice,
     main = "Frecuencia absoluta de los precios de venta del dataset",
     xlab = "precio de venta",
     ylab = "frecuencia absoluta")
```



```{r}
# Utilizamos estas funciones de exploración de na, null, nan
is.na()
is.null()
is.nan()
```




## Dataset TITANIC

```{r}
library(ggplot2)
```

```{r}
library(dplyr)
```


```{r}
# Cargamos el dataset 
data_titanic <- read.csv(file = "../NEOLAND_professor-BAK/bootcamp_DS_201920_NEOLAND/04-R_STUDIO/R_notebook/data/titanic.csv", stringsAsFactors = F)

# observamos las dimensiones del dataset
dim(data_titanic)

# extraemos las 10 primeras obsvs de 4 columnas
head(data_titanic[1:4], n = 10)
```



```{r}
typeof(data_titanic)
is.data.frame(data_titanic)

# extraemos la estructura del dataset
str(data_titanic)
```


```{r}
# Trabajamos los atributos con valores vacios
is.na(data_titanic$PassengerId[1:10])

# colSums con is.na
colSums(is.na(data_titanic))

# Tabla de frecuencia del atributo Age
table(data_titanic$Age)

table(data_titanic$Embarked)
```



```{r}
# tabla de frecuencia de Género
table(data_titanic$Sex)

# Summary del dataset completo
summary(data_titanic)

# Summary de una columna
summary(data_titanic$Age)

summary(data_titanic$Embarked)
```


```{r}
# sumamos los valores que son vacios
colSums(data_titanic == "")

colSums(data_titanic == "", na.rm = T)
```

### Imputar los valores nulos y/o vacío `Embarked`
- random
- valores frecuentes o mode
- regresión
- mean, mediana, q
- algún otro método

```{r}
# Imputamos las observaciones vacías de Embarked
table(data_titanic$Embarked) # valores absolutos

# visualizamos los valores relativos
round(prop.table(table(data_titanic$Embarked)), 2)

# Realizamos un backup del dataset
titanicBAK <- data_titanic

# Tomamos como valor "S" los valores vacíos de Embarked
attach(data_titanic)

# Asignamos a Embarked S
Embarked[Embarked == ""] = "S"

table(Embarked)
detach(data_titanic)
```


### Imputamos los valores vacíos de `Cabin`

```{r}
attach(data_titanic)
table(Cabin)
```

```{r}
hist(table(Cabin))
detach(data_titanic)
```

No se puede realizar una imputación del atributo `Cabin`



### Imputamos los valores NA de `Age`

```{r}
# Paso 1 observamos el promedio
attach(data_titanic)
mean(Age) # No podemos realizar el promedio porque existen valores NA

# Forzamos con el parámetro na.rm
mean(Age, na.rm = T)

floor(mean(Age, na.rm = T)) # redondedo por el "suelo"
ceiling(mean(Age, na.rm = T)) # redondedo por el "techo"


media_Age <- ceiling(mean(Age, na.rm = T))
media_Age

# Sustituimos los valores NA con el promedio calculado
summary(Age)

hist(Age)
```




```{r}
# operación de imputacíón
Age[Age == "NA"] = media_Age # no atribuye los valores promedio porque NA no es una observación del tipo char

# Summary de una columna
summary(Age)


Age[is.na(Age)] = media_Age # utilizamos la evaluación is.na

summary(Age)

hist(Age,
     main = "Histograma del atributo `Age`",
     xlab = "Age",
     ylab = "frecuencia")

detach(data_titanic)
```

## Discretización de los atributos
```{r}
# Observamos los valores únicos de los atributos
attach(data_titanic)
apply(data_titanic, MARGIN = 2, FUN = function(x) length (unique(x)))
```


```{r}
# Realizamos la factorización de los atributos de forma manual

# Survived <- as.factor(Survived)
# Pclass <- as.factor(Pclass)
# Sex <- as.factor(Sex)
# Embarked <- as.factor(Embarked)

# Alternativa con FOR...LOOP
cols <- c("Survived",
          "Pclass",
          "Sex",
          "Embarked")
for (i in cols){
  data_titanic[,i] = as.factor(data_titanic[,i])
}

str(data_titanic)
detach(data_titanic)
```


## Procesos de análisis del conjunto de datos

```{r}
# Visualizamos la relación de las vars `SEX` y `Survived`
dim(data_titanic)
dim(data_titanic)[1]

# Guardamos el valor de filas
filas <-  dim(data_titanic)[1]

# Visualizamos con la discretización del género según el atributo `Survived`
ggplot(data=data_titanic[1:filas,],
       aes(
         x = Sex,
         fill = Survived
         )
       ) + geom_bar()



# Visualizamos la frecuencia del género según el atributo `Pclass`
ggplot(data=data_titanic[1:filas,],
       aes(
         x = Sex,
         fill = Pclass
         )
       ) + geom_bar()
```


```{r}
# Visualizamos sin discretizar
ggplot(data=titanicBAK[1:filas,],
       aes(
         x = Sex,
         fill = Survived
         )
       ) + geom_bar()


# Visualizamos
ggplot(data=titanicBAK[1:filas,],
       aes(
         x = Sex,
         fill = Pclass
         )
       ) + geom_bar()
```


```{r}
# Visualizamos la frecuencia Survived y Embarked con la discretización
ggplot(
  data = data_titanic[1:filas, ],
  aes(
    x = Embarked,
    fill = Survived
  )
) + geom_bar(position = "fill")+ylab("Frecuencia")
```



```{r}
# Creamos un gráfico combinado con frecuencias relativas
t <- table(data_titanic[1:filas, ]$Embarked,
           data_titanic[1:filas, ]$Survived)
t # devuelve una tabla con valores absolutos
dim(t)
for (i in 1:dim(t)[1]){
  t[i,] <- t[i,] / sum(t[i,]) * 100
}
t

ggplot(data=data_titanic[1:filas,],
       aes(x = Embarked,
           fill= Survived
          )
) + geom_bar(position="fill") + ylab("Frecuencia")+facet_wrap(~Sex)
```

